【裁判字號】    97,抗,388
【裁判日期】    971208
【裁判案由】    拍賣抵押物
【裁判全文】
臺灣臺中地方法院民事裁定  97年度抗字第388號
抗  告  人  甲○○
相  對  人  乙○○
上列抗告人與相對人間因聲請拍賣抵押物事件，抗告人對於中華
民國97年10月22日本院簡易庭97年度拍字第1031號所為之裁定提
起抗告，本院合議庭裁定如下：
    主    文
抗告駁回。
抗告程序費用新台幣壹仟元由抗告人負擔。
    理    由
一、按抵押權人，於債權已屆清償期，而未受清償者，得聲請法
    院拍賣抵押物，就其賣得價金而受清償，民法第873條第1項
    定有明文。復按抵押權經設定登記後，債權人因債務屆期未
    受清償，依民法第873條第1項之規定，即得聲請法院拍賣抵
    押物，如對於此項法律關係有爭執時，亦應由有爭執之人提
    起訴訟，以求解決，不得僅依抗告程序聲明其有爭執，並據
    為廢棄拍賣裁定之理由；又抵押權人，於債權已屆清償期，
    而未受清償，依民法第873條第1項之規定，僅得聲請拍賣抵
    押物，若債務人對於金錢債務之數額有爭執，則應提起確認
    之訴，以求解決，自非於聲請拍賣抵押物程序中所得一併請
    求，最高法院分別著有51年台抗字第269號及40年臺抗字第
    80號判例可資參照。
二、本件相對人主張：抗告人於民國84年間向相對人借款新台幣
    （下同）200萬元，並開立本票交付相對人收執，且以如附
    表所示土地設定最高限額200萬元抵押權以為擔保。玆因債
    權已屆清償期，仍未受清償，因依民法第873條第1項規定，
    聲請拍賣抵押物等語。並提出抵押權設定契約書、本票、他
    項權利證明書及土地登記謄本為證。原裁定准許相對人拍賣
    抵押物之聲請，核無不合。
三、抗告意旨略以：本件抵押權設定之金額及本票總額雖均為
    200萬元，然抗告人實際上僅與第三人王根土共同向相對人
    借款50萬元，至其餘之150萬元，相對人則未交付，此部分
    消費借貸關係自未成立。且鈞院沙鹿簡易庭97年度沙訴字第
    2號判決亦認定抗告人僅應給付相對人50萬元及加給法定遲
    延利息，再抗告人亦已於85年9月10日向后里鄉農會貸款50
    萬元，清償對相對人所負欠之該50萬元債務，是相對人聲請
    裁定准許拍賣抵押物，並無理由，原裁定應予廢棄等情。
四、查聲請拍賣抵押物，原屬非訟事件，祗須其抵押權已經依法
    登記，並依登記之清償期業已屆滿而未受清償時，法院即應
    為准許拍賣抵押物之裁定。縱抗告人爭執其實際上僅積欠相
    對人抵押債務50萬元，並非200萬元，且該50萬元債務亦早
    已清償，顯見其對於本件金錢債務之數額有所爭執。然此應
    由有爭執之人即抗告人另行提起訴訟，以求解決，不得僅依
    抗告程序聲明其有爭執，並據為廢棄原拍賣裁定之理由。從
    而，抗告人提起本件抗告，為無理由，應予駁回。
五、末按非訟事件依法應由關係人負擔費用者，法院裁定命關係
    人負擔時，應一併確定其數額，非訟事件法第24條第1項定
    有明文。爰依法確定本件抗告程序費用額為1,000元，由相
    對人負擔。
六、據上論結，本件抗告為無理由，依非訟事件法第46條、第21
    條第2項、第24條第1項、民事訴訟法第495條之1第1項、第4
    49條第1項、第78條，裁定如主文。
中    華    民    國    97    年    12    月    8    日
                  民事第二庭    審判長法  官  許秀芬
                                      法  官  周靜秀
                                      法  官  吳美蒼
以上正本係照原本作成。
如不服本裁定，僅得於收受本裁定正本送達後10日內，以適用法
規顯有錯誤為理由，向本院提出再抗告狀，（須附繕本一份及繳
納再抗告裁判費新台幣1,000元），經本院許可後始可再抗告，
前項許可以原裁定所涉及法律見解具有原則上重要性者為限。
中    華    民    國    97    年    12    月    8    日
                                書記官


司法院資訊處製作；財團法人民間司法改革基金會備份。
